臺灣桃園地方法院刑事判決　　　　　　　 94年度訴字第582號
公　訴　人　臺灣桃園地方法院檢察署檢察官
被　　　告　戊○○　男　24歲.
指定辯護人　本院公設辯護人　丁○○
上列被告因偽造有價證券案件，經檢察官提起公訴（93年度偵字
第3040號）本院判決如下：
    主  文
戊○○意圖供行使之用而偽造有價證券，處有期徒刑壹年拾月，
緩刑伍年。如附表編號一至三所示之本票紙，其上偽造高春英
為共同發票人之部分均沒收之。
    事  實
一、緣戊○○本為乙○○之員工，因戊○○之友人林建榮積欠乙○○新台幣（下同）133 萬元之債務遲未償還，乙○○遂要
    求戊○○代為償還。戊○○同意後乃於民國92年5 月10日，
    在桃園縣蘆竹鄉○○路506 之11號乙○○所開設之「長祥汽
    車修護廠」內，由乙○○先行填寫附表編號一至三號所示本
    票之日期與金額後，再由戊○○在上述3 張本票之發票人欄
    簽名並捺指印，用以表示其願負擔發票人之責任。嗣因乙○○要求戊○○另覓保證人一同擔保上開債務，戊○○即未經
    其母高春英之同意，基於意圖供行使之用而偽造有價證券之
    犯意，接續在附表編號一至三所示之本票發票人欄，偽造「
    高春英」之署名共3 枚，用以表示戊○○與高春英為上述3
    張本票之共同發票人，偽造完成後即將該本票3 紙交付給乙○○而行使之。後因乙○○持上開本票向本院聲請准予強制
    執行，高春英乃就前開本票向乙○○提起確認本票債權不存
    在之訴，嗣經本院民事庭以92年度桃簡字第1257號判決高春
    英勝訴後，始悉上情。
二、案經乙○○訴由桃園縣政府警察局大園分局報告臺灣桃園地
    方法院檢察署檢察官偵查起訴。
　　理  由
一、訊據被告戊○○對於其本為乙○○之員工，因其友人林建榮
    積欠乙○○133 萬元債務未還，經乙○○要求被告代為清償
    後，被告遂簽發如附表所示之3 張本票，又被告未經其母高
    春英之同意，即擅自偽造「高春英」之名義，在上述3 張本
    票上簽名，表示擔任共同發票人，並於偽造完成後將本票交
    付給乙○○而行使之等事實，迭於偵查、本院準備程序及審
    理時坦誠不諱（偵查卷第44頁、本院準備程序筆錄第2 頁、
    本院審理筆錄第2 、13頁）；核與證人高春英於警、偵訊時
    證稱：（如附表所示3 張本票上）「高春英」的簽名不是我
    簽的，但看起來像是我兒子簽的等語相符（偵查卷第3 、14
    頁）。而上述本票3 紙係由乙○○填妥金額、日期後，交給
    被告簽名後再交還給乙○○，亦據乙○○於偵查中證述明確
    （偵查卷第14頁）。又乙○○持上述本票向本院民事庭聲請
    准予強制執行之本票裁定，經本院以92年度票字第3085號民
    事裁定准許後，高春英乃向乙○○提起確認上述3 張本票債
    權不存在之訴訟，而因本票上之「高春英」字跡，確與高春
    英本人簽名之字跡不同，本院民事庭遂以92年度桃簡字第12
    57號判決高春英勝訴等情，亦有上述民事裁定、民事判決、
    筆錄、高春英本人當庭書寫之簽名字跡各1 份附卷可參（偵
    查卷第27至29、第31至32頁）。此外，並有上開本票之影本
    3 紙在卷可資佐證（丙○92年度發查字第754 號卷第6 至7
    頁），足見被告上開自白確與事實相符。綜上所述，本件事
    證明確，被告犯行堪以認定。
二、至於本案被告簽發如附表所示3 張本票之原因，乙○○雖稱
    係因被告向其借款133 萬元而來，但查：乙○○對於借款之
    時間、地點、在場人及資金之來源，於偵查中先稱：被告賭
    博輸錢，所以跟我借錢，我在92年5 月初拿現金給他，我在
    大竹當鋪以我名義開50萬元之本票借了50萬元，直接交付給
    被告，還有一些是我標了1 個會100 多萬元，會錢有先入我
    公司之戶頭，然後我再提出來給他。我大概分2 次給他，第
    1 次是在當鋪借的50萬元，第2 次大概給81萬元（是會錢之
    部分），剩下還有2 萬元在5 月初時，他說有急用，又向我
    借的。被告向我借款時，有甲○○在場，而簽本票時則尚有
    甲○○和我大嫂許銀秀在場云云（偵查卷第37頁）。惟乙○○於本院審理時，卻稱：133 萬元是從新竹商業銀行領出來
    的，我準備要用我向我姊姊標到的100 多萬元會錢借被告，
    但會錢還來不及匯入銀行，所以我就跟我1 個賣中古車的朋
    友（佳明汽車）調100 萬現金借給被告，另加上我身上本來
    就有之30萬元，總共借給被告130 萬，因被告當時身上沒有
    錢，所以我再另外借他3 萬元。被告跟我借錢是在92年5 月
    8 日，當時有我、被告和甲○○在場，至於同年月10日簽本
    票時，只有我和被告在場云云（本院審理筆錄第5 、6 頁）
    。是乙○○就其借錢給被告之時間、係一次給付或分次給付
    、資金之來源以及簽本票時何人在場等情，前後所述大相逕
    庭，其上開證言是否屬實，已值懷疑。再者，乙○○就其調
    度金錢後返還友人之情形，於同一日庭訊時先稱：（向賣中
    古車之朋友調到錢之後），會錢有進入我新竹商銀之帳戶，
    所以就從該帳戶提現金還給我朋友（本院審理筆錄第5 頁）
    ；嗣後又稱：我向朋友調到現金後，是我太太給我300 萬元
    現金，我提領100 萬元還給我朋友「阿樹」云云（本院審理
    筆錄第11至2 頁）；則乙○○就此非屬少額之金錢調度情形
    ，於同一日庭訊時，竟能有前後如此截然不同之說詞，顯見
    其稱：確實有交付133 萬元現金給被告云云，應係虛偽杜撰
    之詞，不足採信。況且，乙○○既稱其開設汽車修理廠，平
    常都會準備本票，如果碰到客人無法付出修理費，就會請客
    人開本票（本院審理筆錄第8 頁）；則乙○○既有使用本票
    之經驗，則其自應明瞭本票所能表彰之票據權利，故乙○○
    若曾於92年5 月8 日借款133 萬元給被告，自應於交付借款
    當時即要求被告簽發本票以作為擔保，豈有於借款之後相隔
    數日方思及要求被告簽發本票之道理？由此益見乙○○陳稱
    其有借款133 萬元給被告云云，並不足採。至於被告雖然聲
    請傳喚林建榮到庭作證，以證明係因其友人林建榮積欠乙○○賭債100 多萬元，被告方簽發上開本票予林建榮，被告並
    未積欠乙○○133 萬元之事實。然查：乙○○並未借款133
    萬元給被告之事實，業經本院認定如前，且被告亦無法提供
    林建榮之正確年籍資料以供本院調查傳喚，故本院認為並無
    傳喚林建榮到庭作證之必要，亦予說明。
三、核被告戊○○所為，係犯刑法第201 條第1 項之偽造有價證
    券罪。其偽造「高春英」署名3 枚之行為，係偽造有價證券
　　之部分行為；又其偽造有價證券後復持以行使之低度行為，
  　應為偽造之高度行為所吸收，均不另論罪。再按，同時偽造
    同一被害人之多件同類文書或同一被害人之多張本票時，其
    被害法益仍僅一個，不能以其偽造之文書件數或本票張數，
    計算其法益。此與同時偽造不同被害人之文書或本票時，因
    有侵害數個人法益，係一行為觸犯數罪名者迴異，有最高法
    院73年台上字第3629號判例意旨可供參照。本案被告戊○○
    係在相同時、地，在附表編號1 至3 之同類票據（即本票）
    上偽造同一人（即高春英）之署名，自屬接續犯而僅構成單
    純一罪。爰審酌被告於案發時甫成年未久，涉世未深，尚欠
    足夠之智識程度以資辨認人情事理之利害關係，且其本身並
    未實際獲得任何經濟利益，僅因擔保他人之債務而簽發附表
    所示之3 張本票，又因執票人要求擔保，遂偽造母親之名義
    擔任共同發票人，其本身並無藉此行為獲得豁免債務責任或
    取得經濟利益之犯意，且其犯罪後自始坦承犯行，深表悔意
    ，故本院認為其犯罪之情狀顯可憫恕，縱使科以本罪之最低
    刑度有期徒刑3 年，仍屬過重，爰依刑法第59條之規定酌減
    其刑。茲審酌被告並無任何前科，有臺灣高等法院被告全國
    前案紀錄表1 份在卷可查，其因一時失慮致犯本罪，且其犯
    罪之動機、手段並未具有嚴重之惡性與反社會性，再者，其
    偽造名義之對象為其母親，而非其他不具高度親近關係之友
    人或陌生人，可見其並無藉此偽造行為徒增不相干之他人之
    票據責任，或使執票人難以追索票據責任之用意，其犯罪行
    為所生之危害尚輕，以及其犯罪後深表悔意，態度良好等一
    切情狀，量處如主文所示之刑。末查，被告並無任何前科，
    且其於犯罪後深具悔意，均已如前述，本院認其經此刑之宣
    告後，當知所警惕而無再犯之虞，故對其所宣告之刑，以暫
    不執行為適當，爰併予宣告緩刑5 年，以啟自新。附表編號
    1 至3 所示之本票3 紙中，偽造「高春英」為共同發票人之
    部分，均應依刑法第205 條規定予以沒收。上開部分既經沒
    收，其上偽造之「高春英」署名3 枚即無庸重複諭知沒收，
    併予說明。
據上論斷，應依刑事法第299 條第1 項前段，刑法第201 條第1
項、第205 條、第59條、第74條第1 款，罰金罰鍰提高標準條例
第1 條前段，判決如主文。
本案經檢察官趙燕利到庭執行職務。
中　　華　　民　　國　　94　　年　　5 　　月　　24　　日
                      臺灣桃園地方法院刑事第十一庭
                              審判長法官  蔡榮澤
                                    法官  丁俊成
                                    法官  游士珺
上正本證明與原本無異。
如不服本判決，應於判決送達後10日內，向本院提出上訴狀。
                                   書記官 陳淑瓊
中　　華　　民　　國　　94　　年　　6 　　月　　6 　　日
附論罪科刑依據之法條：
中華民國刑法第201條
意圖供行使之用，而偽造、變造公債票、公司股票或其他有價證
券者，處三年以上十年以下有期徒刑，得併科三千元以下罰金。
附表：
一、發票日為92年5 月10日，票面金額33萬元，到期日92年5 月
    10日，利息起算日為92年5 月10日，票據號碼為CH567284號
    。
二、發票日為92年5 月10日，票面金額50萬元，到期日92年5 月
    10日，利息起算日為92年5 月10日，票據號碼為CH567283號
    。
三、發票日為92年5 月10日，票面金額50萬元，到期日92年5 月
    10日，利息起算日為92年5 月10日，票據號碼為CH567282號
    。
